【裁判字號】    90,訴,2347
【裁判日期】    901205
【裁判案由】    偽造文書等
【裁判全文】
臺灣臺中地方法院刑事判決                          九十年度訴字第二三四七號
    公  訴  人  台灣台中地方法院檢察署檢察官
    被      告  己○○
右列被告因偽造文書等案件，經檢察官提起公訴（九十年度偵字第一五四一五號），
本院判決如左：
    主  文
己○○共同行使偽造私文書，足以生損生於他人，累犯，處有期徒拾月。如附表所示
之物，均沒收。
    事  實
一、己○○素行不佳，有違反槍砲彈藥刀械管制條例、毒品危害防制條例及偽造有價
    證券罪等多項前科，並曾於民國八十七年間因犯過失傷害罪，經本院判處有期徒
    刑四月確定，於八十八年一月二十六日執行完畢。九十年五月間，己○○因違反
    槍砲彈藥刀械管制條例案件，經臺灣台中地方法院檢察署檢察官發佈通緝。己○○為免被識破身分遭逮捕，遂於：
    (一)九十年六月初，在苗栗縣通宵鎮之白沙屯附近，明知真實姓名年籍不詳、年約
      四十餘歲、綽號「阿民」之成年男子所交付之乙○○國民身分證、汽車駕駛執
      照各一枚、丙○○之國民身分證、汽車駕駛執照各一枚及戊○○、甲○○、丁○○之國民身分證各一枚均為來路不明之贓物，仍同時予以收受。
    (二)九十年六月初收受前開贓物後，至同年月九日間之某日，在苗栗縣通宵鎮之白
      沙屯附近某處廟口前，將前開收受贓物所得乙○○國民身分證及汽車駕駛執照
      上之照片撕下，換貼其照片，而接續變造屬於品行、能力、服務相類證書之國
      民身分證及汽車駕駛執照，足以生損害於乙○○及各主管機關對於上開證件管
      理之正確性。
    (三)復意圖免費使用手機及免於支出通話費之不法利益，而與真實姓名年籍不詳、
      綽號「小凱」（由檢察官另案偵辦中）之成年男子基於共同犯意之聯絡，於九
      十年六月九日，在台中巿北屯區頭家厝附近，將上開所變造之乙○○名義國民
      身分證交給「小凱」，由「小凱」於當天在某不詳地點，將變造之乙○○名義
      國民身分證影本一張黏貼在「台灣大哥大股份有限公司行動電話服務申請書」
      上，並在上述申請書之「申請人簽章」欄，及另一紙「同意書」之「立同意書
      人簽章」欄，接續偽造乙○○之簽名並各按捺一枚指印，而接續偽以乙○○之
      名義製作上開申請書、同意書，一併持向台灣大哥大股份有限公司（下稱台灣
      大哥大公司）行使，以申請行動電話手機與門號使用，致台灣大哥大公司承辦
      人陷於錯誤，提供手機及0000－000000號門號使用，己○○即自同
      年六月九日起至同年月十五日止，多次撥打，而獲致免費使用手機及免於支出
      通話費之不法利益，足生損害於乙○○及台灣大哥大公司對於行動電話門號管
      理之正確性。
    (四)迨至九十年六月二十日二十一時許，己○○在台中巿北屯路二八一號前為警查
      獲，扣得變造之乙○○名義國民身分證、汽車駕駛執照各一枚、丙○○之國民
      身分證、汽車駕駛執照各一枚及戊○○、甲○○、丁○○之國民身分證各一枚
      ，始為警查悉前開各節。
二、案經台中縣警察局移送臺灣台中地方法院檢察署檢察官偵查起訴。
    理  由
一、訊據被告己○○對其為免受追緝，而於右開時地，向「阿民」收受贓物，及其取
    得乙○○之國民身分證、汽車駕駛執照後，予以變造換貼自己照片等犯行，雖均
    坦承不諱在卷；惟矢口否認與「小凱」共犯部分，辯稱其固有於九十年六月九日
    在台中巿北屯區頭家厝附近，將所變造乙○○名義之國民身分證交給「小凱」，
    然「小凱」明知此為變造之國民身分證，卻自行取走辦理行動電話供其使用，與
    其無關云云。經查：
    (一)被告於九十年五月間因違反槍砲彈藥刀械管制條例案件，為臺灣台中地方法院
      檢察署檢察官發佈通緝，為免被識破身分遭逮捕，遂先於九十年六月初，在苗
      栗縣通宵鎮之白沙屯附近，明知為來路不明之贓物，仍從真實姓名年籍不詳、
      綽號「阿民」之成年男子處，收受乙○○國民身分證、汽車駕駛執照各一枚、
      丙○○之國民身分證、汽車駕駛執照各一枚及戊○○、甲○○、丁○○之國民
      身分證各一枚等事實，業據被告坦承不諱在卷，核與被害人乙○○、丙○○、
      戊○○、甲○○、丁○○所指訴失竊國民身分證、汽車駕駛執照之情節相符，
      而上述各人之國民身分證、汽車駕駛執照，除乙○○之部分外，均已起出發還
      ，亦有贓物認領保管單四紙在卷可證，被告此部分之自白顯與事實相符，得為
      證據。
    (二)又被告於取得被害人乙○○之國民身分證、汽車駕駛執照後，即以之於九十年
      六月間某日，在苗栗縣通宵鎮之白沙屯附近某處廟口前，將各該國民身分證及
      汽車駕駛執照上乙○○之照片撕下，換貼其照片，而接續變造屬於品行、能力
      、服務相類證書之國民身分證及汽車駕駛執照等情節，亦據被告坦承不諱在卷
      ，並有經變造之乙○○名義國民身分證、汽車駕駛執照各一張扣案可證，足見
      其上述自白屬實可採。而被告同時變造上開國民身分證及汽車駕駛執照之行為
      ，足以生損害於乙○○及各主管機關對於此等證件管理之正確性，至為明顯。
      被告確有為逃避追緝，而收受來路不明之贓物，繼之接續變造上述特種文書之
      犯行。
    (三)再者，被告供承確有持用台灣大哥大公司所提供之手機及0000－0000
      00號門號，於九十年六月九日起至同年月十五日止，多次撥打乙節，核與卷
      附之台灣大哥大公司電話通聯紀錄相符（見偵查卷第二九－三三頁），屬實可
      信。而其所以能取得上述手機及門號等通信設備，乃因其於九十年六月九日在
      台中巿北屯區頭家厝附近，將所變造乙○○名義之國民身分證交給真實姓名年
      籍不詳、綽號「小凱」之成年男子，經「小凱」持向台灣大哥大公司申請而來
      ，亦為被告所是認。惟「小凱」應係於九十年六月九日當天之某不詳地點，在
      「台灣大哥大股份有限公司行動電話服務申請書」上，黏貼前述經被告變造之
      乙○○名義國民身分證影本一張，並於上開申請書之「申請人簽章」欄及另一
      紙「同意書」之「立同意書人簽章」欄，接續偽造乙○○之簽名及各按捺一枚
      指印後，接續偽以乙○○之名義製作屬於私文書性質之申請書、同意書，而一
      併持向該公司申請手機及門號使用等情節，則有「台灣大哥大股份有限公司行
      動電話服務申請書」、「同意書」影本各一件附卷可稽（見偵查卷第二七、二
      八頁）。
    (四)觀諸前(三)所載之證據資料，可知被害人乙○○並無向台灣大哥大公司申請使用
      前開通信設備，該公司確實遭以不實之申請書、同意書所瞞騙，而核准申請。
      然若無被告交付「小凱」該件變造之國民身分證，當無從向台灣大哥大公司取
      得通信設備使用；而被告復為真正之使用人，實際上取得利益者，足認該件申
      請之緣起，厥為被告之趨使所致。準此以解，被告顯與「小凱」基於共同犯意
      聯絡及行為分擔，由被告提供變造之他人名義國民身分證，經「小凱」持以行
      使，並接續偽造署押、捺印後，接續偽造乙○○名義之申請書、同意書，一併
      持以行使，致台灣大哥大公司不察，而提供前開通信設備，使被告取得免費使
    用手機及免於支出通話費之不法利益，此自足生損害於乙○○及台灣大哥大公
      司對於行動電話門號管理之正確性。從而，公訴人認為被告純僅喚起「小凱」
      之犯意，僅止於教唆「小凱」行使變造之國民身分證、偽造署押、而偽造私文
      書後持以行使等犯行，忽略被告在此過程中提供變造之身分證，並獲致最後不
      法利益，應居於主導地位之事實，似非的論；並可見被告所辯此部分純為「小
      凱」所為，與其無關云云，容與事實不符，難以採信。
    (五)綜合前述，本件事證明確，被告前開各項犯行，足可認定。
二、核被告己○○所為，係犯刑法第三百四十九條第一項之收受贓物罪、第二百十六
    條、第二百十二條之行使變造之特種文書罪、第二百十六條、第二百十條之行使
    偽造私文書罪及第三百三十九條第二項之詐欺得利罪。且：
    (一)被告同時收受被害人乙○○、丙○○、戊○○、甲○○、丁○○等數人所失竊
      之國民身分證、汽車駕駛執照等贓物，以一行為侵害數個財產法益，觸犯數罪
      名，構成同種想像競合犯，依刑法第五十五條，應論以收受贓物之一罪。
    (二)被告於右開時地密集地變造乙○○名義之國民身分證、汽車駕駛執照，構成接
      續犯，為包括之一罪。而其變造乙○○名義之國民身分證後持以行使，偽造之
      低度行為，應為行使之高度行為所吸收，不另論罪。
    (三)被告接續在「台灣大哥大股份有限公司行動電話服務申請書」、「同意書」偽
      造乙○○之署押並按捺指印，乃偽造文書之階段行為，均不另論罪；且其接續
      偽造上述申請書、同意書後持以行使，其偽造之低度行為，亦應為行使之高度
      行為所吸收，亦不另論罪。至其同時行使偽造之申請書、同意書，乃以一行為
      觸犯數罪名，構成同種想像競合犯，應論行使偽造私文書之一罪。
    (四)被告就所犯行使變造之特種文書罪、行使偽造私文書罪及詐欺得利罪，與綽號
      「小凱」之成年男子間，具有犯意聯絡與行為分擔，為共同正犯。公訴人認被
      告此部分所為構成教唆犯，尚有未洽，前已敘明，參酌最高法院三十年上字第
      一五七四號判例意旨，起訴法條應予變更。
    (五)被告前開所犯各罪間，具有方法、目的之牽連關係，為牽連犯，依刑法第五十
      五條，應從一重依刑法第二百十六條、第二百十條之行使偽造私文書罪處斷。
    (六)另被告前曾於八十七年間因犯過失傷害罪，經本院判處有期徒刑四月確定，於
      八十八年一月二十六日執行完畢之事實，有臺灣台中地方法院檢察署刑案資料
      查註紀錄表及臺灣高等法院被告全國前案紀錄表各一份在卷可憑，其於前案受
      有期徒刑之執行完畢後，五年以內再犯本件有期徒刑以上之罪，構成累犯，應
      依刑法第四十七條，加重其刑。
    爰審酌被告不從國家法制到案接受審判、執行，而以前述非法之手段，逃避追緝
    ，接連造成被害人乙○○、台灣大哥大公司及相關主管機關之損害，心態可議，
    及其犯後之態度等一切情狀，量處如主文所示之刑。如附表編號一所示變造之乙○○名義國民身分證影本一張、編號二所示之照片二張，乃被告所有供其本件犯
    罪所用之物，爰依刑法第三十八條第一項第二款，宣告沒收；附表編號三、四所
    示者，則均應依刑法第二百十九條，併予諭知沒收。
據上論斷，應依刑事訴訟法第二百九十九條第一項前段、第三百條，刑法第二十八條
、第二百十六條、第二百十二條、第二百十條、第三百三十九條第二項、第一項、第
三百四十九條第一項、第五十五條、第四十七條、第三十八條第一項第二款、第二百
十九條、罰金罰鍰提高標準條例第一條，判決如主文。
中      華      民      國      九十      年    十二    月    五    日
                    法  官  莊    深   淵
右正本證明與原本無異。
如不服本判決，應於送達後十日內向本院提出上訴狀（須附繕本），上訴於台灣高等
法院台中分院。
                                        書記官
中      華      民      國      九十      年    十二    月    五    日
附錄論罪科刑法條：
第三百三十九條第一項、第二項：
意圖為自己或第三人不法之所有，以詐術使人將本人或第三人之物交付者，處五年以
下有期徒刑、拘役或科或併科一千元以下罰金。
以前項方法得財產上不法之利益或使第三人得之者，亦同。
附表：
編號      沒收物品名稱
一    變造之「乙○○」名義國民身分證影本一張（見偵查卷第二十八頁）。
二    扣案變造之「乙○○」名義國民身分證、交通部汽車駕駛執照上照片各一張。
三    「台灣大哥大股份有限公司行動電話服務申請書」上「乙○○」署押、指印各
      一枚（見偵查卷第二十八頁）。
四    「同意書」上「乙○○」之署押、指印各一枚（見偵查卷第二十七頁）。


司法院資訊處製作；財團法人民間司法改革基金會備份。
